臺灣士林地方法院民事判決　　　　　　　　93年度訴字第20號
　　原　　　告　乙○○
　　訴訟代理人　劉錦樹　律師
　　複代理人　　李珮瑄　律師
　　被　　　告　丙○
　　參　加　人　新光產物保險股份有限公司
　　法定代理人　甲○○
　　訴訟代理人　戊○○
　　　　　　　　丁○○
上列當事人間請求損害賠償事件，本院於民國94年3 月18日言詞
辯論終結，判決如下：
　　主　　文
被告應給付原告新台幣參拾玖萬肆仟玖佰柒拾伍元，及自民國九
十三年一月十六日起至清償日止，按年息百分之五計算之利息。
原告其餘之訴駁回。
訴訟費用由被告負擔二十分之三，餘由原告負擔。
本判決第一項得假執行。但被告如為原告預供擔保新台幣參拾玖
萬肆仟玖佰柒拾伍元，得免為假執行。
原告其餘假執行之聲請駁回。
    事實及理由
一、按訴狀送達後，原告不得將原訴變更或追加他訴。但擴張或
    減縮應受判決事項之聲明者，不在此限，民事訴訟法第255
    條第1 項第3 款定有明文。原告於訴狀送達後減縮請求之金
    額，應予准許。
二、按就兩造之訴訟有法律上利害關係之第三人，為輔助一造起
    見，於該訴訟屬中，得為參加，民事訴訟法第58條第1 項定
    有明文。新光產物保險股份有限公司為強制汽車責任保險之
    保險人，就兩造之訴訟有法律上之利害關係，為輔助被告而
    參加訴訟，應予准許。
三、原告主張：被告於民國91年9 月27日下午6 時許，駕駛車號
    5F－9230號小客車，於台北市士林區○○○ 街，在該路與愛
    富二街交叉口迴轉時，原應注意汽車迴車前，應暫停並顯示
    左轉燈光或手勢，看清無來往車輛並注意行人通過，始得迴
    轉，且依當時情形，並無不能注意之情事存在，竟因疏忽而
    未注意適有原告行走在路邊，而撞倒原告，並繼續迴車輾過
    原告左腳，致原告此受有左側足髁內、外側骨折之傷害。被
    告因過失傷害罪，業經法院判決有罪確定。被告過失傷害原
    告，應負損害賠償責任。依民法第184 條、第193 條第1 項
    前段、第195 條第1 項之規定，被告應賠償原告：1.醫療費
  　用新台幣（下同）19,920元。2.將來醫療費用10,000元。3.
    考績獎金150,180 元。4.交通費用7,890 元。5.醫療用品費
    12,985元。6.導師費12,000元、兼課鐘點費19,200元。7.代
  　課鐘點費52,800元。8.慰撫金2,000,000 元。合計2,284,97
    5 元等語。並聲明：(一)被告應給付原告2,284,975 元，及自
    93年1 月16日起至清償日止，按年息5%計算之利息。(二)願供
    擔保，請准宣告假執行。
四、被告、參加人則以：原告請求之慰撫金額過高，參加人已理
    賠原告殘廢給付190,000 元，應予扣除等語資為抗辯。並聲
    明：(一)原告之訴駁回。(二)如受不利判決，願供擔保請求免為
    假執行之宣告。
五、兩造不爭執之事實：
　(一)原告對被告提起過失傷害罪之告訴，經台灣士林地方法院檢
  　察署檢察官送台北市車輛行車事故鑑定委員會鑑定結果認：
    「一、丙○先生（Ａ車駕駛）九十一年九月二十七日警方談
    話紀錄略以，其車沿愛富一街路邊停車格起步由南向北迴轉
    至肇事處聽到輪胎發出聲音才知撞到東西，下車查看方見行
    人Ｂ倒地肇事，Ａ車駕駛稱其車迴轉前因天色已暗且路燈未
    亮起故未發現對方，乙○○小姐（行人Ｂ）同日警方談話紀
    錄略以，其沿愛富一街北向南行走，至愛富二街口見Ａ車停
    於路中準備迴車，其見狀欲加速通過路口至路中央時Ａ車突
    然自其身後撞及而來，先撞及其右側身體再以前輪壓過左腳
    而肇事。二、依道路交通安全規則第一０六條第五款規定：
    汽車迴車前，應暫停並顯示左轉燈或手勢，看清無來往車輛
    ，並注意行人通過，始得迴轉。依事故現場圖顯示雙方之行
    向及Ａ車肇事後最終停車位置，再參照Ａ車駕駛警方談話紀
    錄陳述其車迴轉前未發現對方之情事，顯示Ａ車係於迴車過
    程中發生事故，且Ａ車駕駛肇事當時未能看清並於確定無行
    人後再行迴轉以致撞及行人Ｂ而發生事故，已違反上述規定
    。」（見台灣士林地方法院檢察署92年偵字第5103號卷第47
    頁）後以被告涉有過失傷害罪嫌以92年偵字第5103號聲請簡
    易判決處刑，所載犯事罪實為：「丙○於民國九十一年九月
    二十七日下午六時十四分許，駕駛車號五Ｆ－九二二０號小
    客車，於台北市士林區○○○街，在該路與愛富二街交叉口
    迴轉時，原應注意汽車迴車前，應暫停並顯示左轉燈光或手
    勢，看清無來往車輛並注意行人通過，始得迴轉，且依當時
    情形，並無不能注意之情事存在，意因疏忽而未注意適有行
    人乙○○走在路邊，而撞及乙○○，致乙○○因此受有左側
    足髁骨骨折之傷害。」（見上揭偵卷第50頁），案經本院士
    林簡易庭以92年士交簡字第1433號判決：「丙○因過失傷害
    人，處有期徒刑肆月，如易科罰金以參佰元折算壹日；緩刑
    參年。」（見本院士林簡易庭92年士交簡字第1433號卷第10
    頁）。
　(二)原告係自91年9 月30日起至92年6 月30日止請病假、延長病
  　假；自91年9 月30日起至92年7 月31日止未領取導師費；自
    91 年10 月起至92年7 月止未領取兼課鐘點費；自91年10月
    7 日起至92年7 月31日止未領交通補助費。原告自91年9 月
    30日起至92年7 月31日止未實際擔任導師，故未領取導師費
    。原告自91 年9月30日起至92年7 月31日止請假未實際兼課
    ，故未支給兼課鐘點費。原告自91年10月7 日（請假第8 日
    ）起至92年7 月31日止，因連續請假應按日扣除交通費，故
    未領取交通補助費。原告若可領取上開期間之導師費、兼課
    鐘點費、交通費，其數額如下：1.應可領取導師費20,067元
    （91年9 月應可領取一日導師費計67元；另91年10月至7 月
    每月可領取導師費2,000 元，10個月計20,000元）。2.應可
    領取交通補助費5,280 元（原告自91年10月至12月，每月領
    取標準為900 元，91年11月及12月可領取1,800 元；另92年
    1 月起至92年6 月，每月領取標準為630 元，92年1 月及2
    月扣除寒假可領取810 元；92年3 月至6 月，尚可領取2,52
    0 元）。3.應可領取兼課鐘點費計32,000元（除每年8 月不
    發給兼課鐘點費，餘各月均發給，原告每週兼課2 節，每月
    兼課8 節，每節400 元，每月計3,200 元，共計10個月）。
  (三)原告於91年學年度（91年8 月1 日起至92年7 月31日止）因
    已請延長病假，不合考列（公立學校教職員成績考核辦法）
    4 條2 款以上，經考列4 條3 款留支原薪，並未領取任何考
    核獎金。原告於91年度已支年功薪最高級，其該學年度如未
    請延長病假，應可考列4 條1 款，可領取2 個月薪給總額之
    一次獎金計150,180 元（1 個月薪給總額計75,405元，其中
    薪給455,575 元、學術研究費29,830元）。
  (四)原告自78年8 月至82年7 月、83年8 月迄今擔任中國文化大
    學兼任講師。91學年度（91年8 月至92年7 月）授課期間並
    無請假之紀錄，91年9 月至92年7 月鐘點費合計61,050元（
    91年9 、10月鐘點費22,200元、91年11月鐘點費11,100元、
    91年2 月鐘點費16,650元、92年1 月鐘點費16,650元）。原
    告自91年9 月30日起由訴外人徐紀芳、陳佳穗分為代課，代
    課期間之鐘點費由原告給付給徐紀芳、陳佳穗2 人。第2 學
    期亦由陳佳穗代課，鐘點費36,630元（550 元x 每周3 小時
    x4 周x5.5 個月）由訴外人陳雲英代轉交給陳佳穗。
  (五)原告因本件交通事故受傷已支出必要醫療費用19,920元（已
    扣除被告支出之49,838元及參加人理賠之傷害醫療給付2,14
    0 元）。
  (六)原告因本件交通事故受傷將來應支出必要醫療費用10,000元
    。
　(七)原告因本件交通事故受傷未能領取台北市立成功高級中學91
  　學年度考績獎金150,180 元。
　(八)原告因本件交通事故受傷增加支出必要交通費用7,890 元。
  (九)原告因本件交通事故受傷支出必要醫療用品費12,985元。
　(十)原告因本件交通事故受傷未能領取台北市立成功高級中學導
  　師費12,000元、兼課鐘點費19,200元。
　(十一)原告因本件交通事故受傷支付予徐紀芳、陳佳穗中國文化大
  　學代課鐘點費52,800元。
  (十二)原告向參加人請求理賠汽車強制責任保險金新台幣192,140
    元（含傷害醫療給付2,140 元及殘廢給付190,000 元）。
五、得心證之理由：
　(一)按故意或過失，不法侵害他人之權利者，負損害賠償責任；
  　不法侵害他人之身體或健康者，對於被害人因此喪失或減少
    勞動能力或增加生活上之需要時，應負損害賠償責任；不法
 　 侵害他人之身體、健康、名譽或自由者，被害人雖非財產上
    之損害，亦得請求賠償相當之金額；損害賠償，除法律另有
　　規定或契約另有訂定外，應以填補債權人所受損害及所失利
  　益為限；民法第184 條第1 項前段、第193 條第1 項、第19
    5 條第1 項前段、第216 條第1 項分別定有明文。原告主張
    被告於91年9 月27日下午6 時許，駕駛車號5F－9230號小客
    車，於台北市士林區○○○ 街，在該路與愛富二街交叉口迴
    轉時，原應注意汽車迴車前，應暫停並顯示左轉燈光或手勢
    ，看清無來往車輛並注意行人通過，始得迴轉，且依當時情
    形，並無不能注意之情事存在，竟因疏忽而未注意適有原告
    行走在路邊，而撞及原告，致原告因此受有左側足髁骨折之
    傷害，被告因過失傷害罪經本院刑事庭判處有期徒刑4 月，
    如易科罰金以300 元折算1 日，緩刑3 年之事實，業據調閱
    台灣士林地方法院檢察署92年度偵字第5103號卷、本院士林
    簡易庭92年士交簡字第1433號卷查明屬實，復為被告所不爭
    執，自堪信為真正。被告駕車過失撞及原告，致原告受傷害
    ，被告對原告因而所受之損害，自應負損害賠償責任。茲就
    原告請求被告賠償之各項金額應否准許，分別說明如下：
    1.醫療費用19,920元、將來醫療費用10,000元、考績獎金15
      0,180 元、交通費用7,890 元、醫療用品費12,985元、導
      師費12,000元、兼課鐘點費19,200元、代課鐘點費52,800
　　　元部分：
      原告因本件交通事故受傷(1)已支出必要醫療費用19,920元
      （已扣除被告支出之49,838元及參加人理賠之傷害醫療給
    　付2,140 元）。(2)將來應支出必要醫療費用10,000元。(3)
      未能領取台北市立成功高級中學91學年度考績獎金150,18
      0 元。(4)增加支出必要交通費用7,890 元。(5)支出必要醫
  　　療用品費12,985元。(6)未能領取台北市立成功高級中學導
    　師費12,000元、兼課鐘點費19,200元。(7)支付予徐紀芳、
      陳佳穗中國文化大學代課鐘點費52,800元之事實，為兩造
      所不爭執，原告自得請求被告賠償此部分費用284,975 元
      （19,920＋10,000＋150,180 ＋7,890 ＋12,985＋12,000
      ＋19,200＋52,800＝284,975）。
    2.慰撫金2,000,000元部分：
      按慰撫金之賠償得參酌雙方身分、資力與加害程度及其他
      各種情形核定相當之數額，最高法院著有51年台上字第22
      3 號判例要旨足資參照。本院審酌(1)原告未婚，從事教職
      30年，於受傷後向台北市立成功高級中學申請提前退休，
      目前每星期二於中國文化大學教課，名下有二筆房屋、土
      地及若干利息所得（見本院卷第9 頁至11頁稅務電子閘門
      財產所得調件明細表）。被告未婚，在海洋大學進修推廣
      部進修，目前在加油站打工，每月收入約20,000元，名下
      無財產（見本院卷第13頁稅務電子閘門財產所得調件明細
      ）。(2)被告原應注意汽車迴車前，應暫停並顯示左轉燈光
    　或手勢，看清無來往車輛並注意行人通過，始得迴轉，且
      依當時情形，並無不能注意之情事存在，竟因疏忽而未注
      意適有原告行走在路邊，而撞及原告，其過失程度非輕。
      (3)原告因本件交通事故受有左側足髁骨折，於91年9 月27
      日住院，經手術鋼釘固定後，於91年10月14日出院，並因
      術後併關節攣縮及左側足踝仍有僵硬及運動障礙而持續復
      健治療（見本院卷第205 頁財團法人新光吳火獅紀念醫院
      甲種診斷證明書、第116 、117 頁乙種診斷證明書），又
      被告術後繼續復健至92年11月27日，Ｘ光也已癒合，按常
      理此骨折術後6 個月應可恢復一般性工作。將來拔釘，需
      院病歷摘要記錄紙）。原告所受痛苦非輕。(4)兩造身分、
      資力與加害程度及其他各種情形。認原告請求200,000 元
      ，殊嫌過高，應予核減為300,000 元，方屬公允。原告逾
      此數額之請求，為無理由。
  (二)從而，原告所受之損害合計584,975元（284,975＋300,000
    ＝584,975 元）。惟按「保險人依本法規定給付之保險金，
    視為加害人或被保險人損害賠償金額之一部分；加害人或被
　　保險人受賠償請求時，得扣除之。」強制汽車責任保險法第
  　30條規定甚明文。原告已受領汽車強制責任保險金殘障給付
    190,000 元，此部分自應扣除。則原告所受之損害應為394,
    975元（584,975－190,000＝394,975）。
　(三)綜上所述，原告本於民法第184 條第1 項前段、第193 條第
    1 項、第195 條第1 項前段之規定，訴請被告賠償394,975
    元，及自93年1 月16日（即附帶民事訴訟起訴狀繕本送達被
    告翌日）起至清償日止，按年息5%計算之利息，為有理由，
    應予准許。逾此部分之請求，為無理由，應予駁回。
　(四)本件事證已臻明確，兩造其餘之攻擊防禦方法，核與判決之
    基礎無影響，毋庸一一論述，併此敘明。
　(五)按所命給付金額或價額未逾500,000 元之判決，應依職權宣
    告假執行，民事訴訟法第389 條第1 項第5 款定有明文。本
    件原告勝訴部分，應依職權宣告假執行。又被告陳明願供擔
    保，聲請宣告免為假執行，核無不合，爰酌定相當之擔保金
    額宣告之。至原告敗訴部分，其假執行之聲請失所附麗，應
    併予駁回。
六、訴訟費用負擔之依據：民事訴訟法第79條。
中　　華　　民　　國　　94　　年　　3 　　月　　31　　日
　　　　　　　　　民事第一庭　法　官　楊智勝
以上正本證明與原本無異。
如對本判決上訴須於判決送達後20日內向本院提出上訴狀。
中　　華　　民　　國　　94　　年　　4 　　月　　4 　　日
　　　　　　　　　　　　  　　書記官　黃王雅寬
